【裁判字號】    99,裁,1465
【裁判日期】    990708
【裁判案由】    眷舍
【裁判全文】
最  高  行  政  法  院  裁  定
                                      99年度裁字第1465號
上  訴  人  甲○○
訴訟代理人  蔡銘書  律師
被 上訴 人  行政院農業委員會林務局南投林區管理處
代  表  人  乙○○
訴訟代理人  楊盤江  律師
上列當事人間眷舍事件，上訴人對於中華民國99年4月8日臺中高
等行政法院99年度訴字第6號判決，提起上訴，本院裁定如下：
    主  文
上訴駁回。
上訴審訴訟費用由上訴人負擔。
    理  由
一、按對於高等行政法院判決之上訴，非以其違背法令為理由，
    不得為之，行政訴訟法第242條定有明文。依同法第243條第
    1項規定，判決不適用法規或適用不當者，為違背法令；而
    判決有同條第2項所列各款情形之一者，為當然違背法令。
    是當事人對於高等行政法院判決上訴，如依行政訴訟法第24
    3條第1項規定，以高等行政法院判決有不適用法規或適用不
    當為理由時，其上訴狀或理由書應有具體之指摘，並揭示該
    法規之條項或其內容；若係成文法以外之法則，應揭示該法
    則之旨趣；倘為司法院解釋或本院之判例，則應揭示該判解
    之字號或其內容。如以行政訴訟法第243條第2項所列各款情
    形為理由時，其上訴狀或理由書，應揭示合於該條項各款之
    事實。上訴狀或理由書如未依此項方法表明，或其所表明者
    與上開法條規定不合時，即難認為已對高等行政法院判決之
    違背法令有具體之指摘，其上訴自難認為合法。
二、上訴人係被上訴人（前身為巒大林區管理處）之退休人員，
    自民國64年2月8日向被上訴人借用配住位於南投縣集集鎮○
    ○○路○巷5號之眷舍乙棟，於67年改配住同鎮○○街14號，
    嗣於73年11月27日申准再改配住南投縣水里鄉○○村○○路
    17之7號宿舍迄今。嗣被上訴人依國有宿舍及眷舍房地加強
    處理方案辦理騰空標售該址(按即17之7號宿舍)，上訴人於
    97年間向立法委員國會辦公室陳情，爭取核定為依法奉准配
    住眷舍之合法現住人資格。案經被上訴人於97年7月25日以
    投秘字第0974250579號函，以其非合法現住人，回復上訴人
    及立法委員國會辦公室。上訴人不服，提起訴願，案經行政
    院農業委員會於98年8月27日以農訴字第0980152896號函移
    送公務人員保障暨培訓委員會處理。經該會以被上訴人上開
    97年7月25日函，僅係單純之事實敘述及理由說明，並非行
    政處分，而予以不受理決定，上訴人遂提起行政訴訟，求為
    判決：覆審決定及原處分均撤銷，被上訴人應作成認定上訴
    人為門牌號碼南投縣水里鄉○○村○○路17之7號眷舍之合
    法現住人之處分。經原審法院判決，認上訴人之訴為無理由
    而予駁回。
三、上訴人對於原審法院判決上訴，係以：上訴人於64年2月8日
    獲配眷屬宿舍，與被上訴人成立使用借貸關係，嗣於73年11
    月27日簽請更換至南投縣水里鄉○○村○○路17之7號宿舍
    時，被上訴人係以調換住居處理，而非新配住予上訴人，依
    民法第319條代物清償之規定，上訴人及被上訴人間原使用
    借貸關係仍係繼續存在，並未成立新的使用借貸關係。原判
    決就上訴人與被上訴人間使用借貸關係消滅或如何發生一新
    配住關係，未具體記明其得心證理由及敘明其法律依據為何
    ，原判決顯有判決不備理由之違法。又原判決所援引原審98
    年度訴字第82號判決，係有關所配住眷屬宿舍因火災燒毀之
    案例，與本件案情不同；至上訴人所援引原審98年度訴字第
    78號判決有利上訴人之見解，原判決反不予採納，且未具體
    載明不予採納之理由，原判決顯有判決不備理由及理由矛盾
    之違法等語，資為論據。惟查：依中央各機關學校國有眷舍
    房地處理要點(下稱眷舍處理要點)第3點第1項第1款規定「
    本要點所稱合法現住人，應合於下列各款規定(一)於72年5
    月1日以前依法配(借）住眷舍」，足見必須於72年5月1日以
    前依法配(借)住眷舍者，方屬合法現住人。又因任職關係獲
    准配住宿舍，其性質為使用借貸，目的在使任職者安心盡其
    職責，依民法第464條規定「稱使用借貸者，謂當事人一方
    以物交付他方，而約定他方於無償使用後，返還其物之契約
    。」其立法理由略謂：「民法規定之使用借貸，通說認係要
    物契約。」準此，因任職關係獲准配住宿舍，嗣經簽准另配
    其他宿舍者，自應認原配住宿舍，其使用借貸關係已消滅，
    而另發生一新配住關係，成立另一新使用借貸關係。本件原
    判決業已敘明：上訴人於73年11月27日簽准之簽呈雖略謂「
    為業務聯繫方便，擬請准予將目前空出之水里南光村民生路
    17之7號宿舍配供居住由……」其核准性質，仍係終止原使
    用借貸，而另發生新配住宿舍之新使用借貸關係，上訴人係
    於73年11月27日始配(借)住該17之7號之眷舍，與眷舍處理
    要點第3點第1項第1款規定之合法現住人要件不符；上訴人
    主張被上訴人當時係以調換居住處理，而非終止（消滅）舊
    使用借貸發生新使用借貸，並非可採，上訴人雖引原審法院
    97年度訴字第78號判決，認有不同見解，惟該個案不同見解
    ，本件並不受拘束等情。經核於法並無違誤。上訴意旨稱本
    件依代物清償之規定，上訴人及被上訴人間原使用借貸關係
    仍繼續存在，顯屬對法令之曲解，不能認對原審法院判決之
    違背法令有具體之指摘。至其餘上訴內容，係就原審取捨證
    據、認定事實之職權行使，指摘其為不當，並就原審已論斷
    者，泛言未論斷，或就原審所為論斷，泛言其論斷矛盾，並
    非具體表明合於不適用法規、適用法規不當、或行政訴訟法
    第243條第2項所列各款之情形，難認對該判決之如何違背法
    令已有具體之指摘。依首開規定及說明，應認其上訴為不合
    法。
四、據上論結，本件上訴為不合法。依行政訴訟法第249條第1項
    前段、第104條、民事訴訟法第95條、第78條，裁定如主文
    。
中    華    民    國    99    年    7     月    8     日
                    最高行政法院第五庭
                        審判長法官  黃  璽  君
                              法官  黃  淑  玲
                              法官  鄭  忠  仁
                              法官  吳  東  都
                              法官  陳  金  圍

以  上  正  本  證  明  與  原  本  無  異
中    華    民    國    99    年    7     月    9     日
                              書記官  彭  秀  玲

司法院資訊處製作；財團法人民間司法改革基金會備份。
